【裁判字號】    88,訴,2456
【裁判日期】    890320
【裁判案由】    偽造文書等
【裁判全文】
臺灣高雄地方法院刑事判決                        八十八年度訴字第二四五六號
    公  訴  人  臺灣高雄地方法院檢察署檢察官
    被      告  乙○○
右列被告因偽造文書等案件，經檢察官提起公訴（八十八年度偵字第二六八五一號）
，本院判決如左：
    主  文
乙○○偽造署押，足以生損害於公眾及他人，處有期徒刑陸月，如易科罰金，以參佰
元折算壹日。高雄市政府警察局交通警察大隊製作之於民國八十八年八月十七日，在
高雄市○○區○○路與楠陽路肇事現場圖上偽造之「甲○○」署押壹枚，及在交通事
故現場談話紀錄表上偽造之「江仁吉」署押壹枚均沒收。
被訴行使偽造私文書部分無罪。
    事  實
一、乙○○於民國八十八年六月至八月間某日，在高雄市○○○路與大智路口生力啤
    酒屋，明知綽號「阿西」之不詳姓名朋友所交付，為甲○○所有之駕駛執照，係
    來源不明之贓物（甲○○於八十八年三月十五日晚上七時許，在屏東縣潮州鎮某
    處，置放於機車上遭竊），竟予收受。嗣於同年八月十七日下午一時三十分許，
    駕駛車輛行經高雄市○○區○○路與楠陽路一三八巷口，因違規發生車禍，交通
    警察前往處理，詎乙○○竟持上開甲○○之駕駛執照，假冒為甲○○，並接續在
    高雄市政府警察局交通警察大隊製作之現場圖上偽簽「甲○○」，及在該隊交通
    事故現場談話紀錄表上偽簽「江仁吉」，再交由承辦員警取回，足生損害於道路
    交通管理之正確性及甲○○、江仁吉之權益。嗣因甲○○收受舉發違反道路交通
    管理事件通知單，報警處理，始查知上情。
二、案經高雄市政府警察局移送臺灣高雄地方法院檢察署偵查起訴。
    理  由
壹、有罪部分：
一、訊據被告乙○○固坦承於右揭時地偽簽「甲○○」、「江仁吉」之署押，惟辯稱
    ：伊車禍肇事時，車上載「阿西」，伊告訴「阿西」未帶駕照，「阿西」即將該
    駕照交予伊，伊以為該駕照為「阿西」所有，不知為贓物云云。經查：
（一）上開駕照係告訴人甲○○所有，於右揭時地失竊一節，業據告訴人於警訊及本
      院陳明在卷（詳偵查卷第五頁、本院八十九年一月十一日筆錄），並有該駕駛
      執照影本一紙在卷可稽，是該駕照確係遭竊盜之贓物。
（二）又被告於警訊時已自承：「（問：你從何處何時獲得甲○○駕照？）我是在高
      市生力啤酒屋（在五福四路與大智路口）喝酒時，朋友拿給我的，名字不知道
      。拿到該證件是約今年七、八月間」等語（詳偵查卷第三頁），於偵查中亦自
      承：「我明知那張（指駕照）不是我朋友的，．．．我認為這張駕照是他撿來
      的」等語（詳偵查卷第二十頁），於本院初訊時復自承：「（問：該駕照何來
      ？）八十八年六、七月間，於高雄市○○○路與大智路口處，由我朋友綽號『
      阿西』之人交給我的」等語（詳本院卷八十九年一月十一日筆錄）。足見被告
      係於八十八年六月至八月間某日，在高雄市○○○路與大智路口生力啤酒屋，
      收受上開駕照，至為明確，其事後所辯尚難採信。被告明知該駕照為告訴人所
      有，而予收受，顯有贓物之認識。
（三）再被告於八十八年八月十七日肇事時，出示告訴人之駕照，假冒告訴人，並在
      高雄市政府警察局交通警察大隊製作之現場圖上偽簽「甲○○」之署押，及在
      該隊交通事故現場談話紀錄表上偽簽「江仁吉」之署押，則有該現場圖影本、
      及談話紀錄表影本各一份附卷可憑，是足以生損害於道路交通管理之正確性及
      甲○○、江仁吉之權益至明。
（四）綜上所述，被告所辯顯屬飾卸之詞，不足採信，事證明確，犯行洵堪認定。
二、核被告所為，係犯刑法第三百四十九條第一項之收受贓物罪，及同法第二百十七
    條第一項之偽造署押，足以生損害於公眾及他人罪。被告先後偽造「甲○○」、
    「江仁吉」之署押，乃出於單一之決意，接續為之，為接續犯。又其收受贓物之
    目的，即係假冒使用，與假冒使用之時間長短尚無關係，故與偽造署押犯行間，
    有方法結果之牽連關係，應依刑法第五十五條之規定，從較重之偽造署押犯行論
    處。公訴人雖未就被告在現場圖及談話紀錄表上偽造署押部分起訴，惟此部分既
    與起訴之贓物部分有方法結果之牽連關係，係裁判上一罪，為起訴之效力所及，
    本院自得一併審判。爰審酌被告明知上開駕照為他人之物，竟為圖駕車使用之私
    念，而予收受，造成追贓之困難，復於車禍肇事時，持以行使，並偽造他人之署
    押，掩飾違規責任，徒增他人困擾，且犯後供詞反覆不定，旨在卸責，未見悔意
    ，惡性非輕，惟念其僅使用一次，尚未造成重大危害等一切情狀，量處如主文所
    示之刑，並諭知易科罰金之折算標準。又被告在高雄市政府警察局交通警察大隊
    製作之現場圖上所簽「甲○○」之署押，及在該隊交通事故現場談話紀錄表上所
    簽「江仁吉」之署押各一枚，係偽造之署押，不問屬於犯人與否，依刑法第二百
    十九條之規定，應予宣告沒收。
貳、無罪部分：
一、公訴意旨略以：被告於八十八年八月十七日，因違規發生車禍，於交通警察前往
    處理，對其開告發單，被告竟在高市警刑字八七第Ｎ0000000號舉發違反
    道路交通管理事件通知單之被通知人收執聯文書上冒簽署「甲○○」之姓名，再
    交還員警，因認被告另涉犯刑法第二百十六條、第二百十條之行使偽造私文書罪
    嫌云云。
二、按犯罪事實應依證據認定之，無證據不得推定其犯罪事實，刑事訴訟法第一百五
    十四條定有明文。訊據被告堅決否認右揭犯行，辯稱：伊未在高市警刑字八七第
    Ｎ0000000號舉發違反道路交通管理事件通知單之被通知人收執聯文書上
    冒簽「甲○○」之姓名等語。經查，卷附之高雄市政府警察局第Ｎ000000
    0號舉發違反道路交通管理事件通知單，並無被告簽名欄，且該通知單係寄發予
    告訴人之紅單，業據告訴人於警訊中陳明在卷，並非交通警察當場開單舉發，自
    無被告簽收之必要。足徵被告所辯未於收執聯冒簽他人姓名一節，洵非子虛，堪
    以採信。此外，復查無其他積極證據足資證明被告犯罪，其此部分犯罪即屬不能
    證明，自應為無罪之諭知。
據上論斷，應依刑事訴訟法第二百九十九條第一項前段、第三百零一條第一項，刑法
第三百四十九條第一項、第二百十七條第一項、第五十五條、第四十一條、第二百十
九條，罰金罰鍰提高標準條例第一條前段、第二條，判決如主文。
本案經檢察官秦德進到庭執行職務。
中      華      民      國      八十九      年      三      月  二十    日
                                  臺灣高雄地方法院刑事第二庭
                                      法  官 魏  式  璧
右正本證明與原本無異。
如不服本判決，應於判決送達後十日內，向本院提出上訴狀。
                                      書記官 蔡  善  賢
中      華      民      國      八十九      年      三     月   二十一  日
附錄本案論罪科刑法條：
刑法第二百十七條第一項：
偽造印章、印文或署押，足以生損害於公眾或他人者，處三年以下有期徒刑。
刑法第三百四十九條第一項：
收受贓物者，處三年以下有期徒刑、拘役或五百元以下罰金。


司法院資訊處製作；財團法人民間司法改革基金會備份。
